臺灣臺中地方法院刑事裁定　
111年度聲字第841號
聲明異議人  蔡器昌


受  刑  人  楊春省



上列聲明異議人因受刑人業務侵占案件，對於臺灣臺中地方檢察
署(下稱臺中地檢署)檢察官之執行指揮（111年度執字第1848號
），聲明異議，本院裁定如下：
    主    文
聲明異議駁回。
    理    由
一、聲明異議意旨略以：受刑人楊春省因業務侵占案件，經本院
    以108年度易字第3261號判決判處有期徒刑6月，併科罰金新
    臺幣(下同)6萬元，經提起上訴，由臺灣高等法院臺中分院
    以110年度上易字第1028號審理，嗣後撤回上訴而告確定，
    然受刑人並未因上開案件受有任何不法所得，原確定判決亦
    未對受刑人宣告沒收，且受刑人平日擔任清潔人員，收入不
    佳，經濟狀況貧困，有低收入戶證明，無力負擔易科罰金及
    罰金之數額，又受刑人並無任何前科，復於審理中自白犯行
    ，可認犯後態度良好，並無難收矯正之效或難以維持法秩序
    之情形；再者，聲請人即受刑人之配偶蔡器昌日前車禍傷勢
    嚴重，需要受刑人隨伺照顧，倘若受刑人入監執行，對聲請
    人之身體健康恐有嚴重不良影響，是受刑人亦不適合入監服
    刑，惟執行檢察官竟否准受刑人易服社會勞動之聲請，有所
    不當，爰依刑事訴訟法第484條之規定，提起本件聲明異議
    等語。
二、按受刑人或其法定代理人或配偶以檢察官執行之指揮為不當
    者，得向諭知該裁判之法院聲明異議，刑事訴訟法第484條
    定有明文。又所謂指揮執行為不當，係指就刑之執行或其方
    法違背法令，或雖非違法而因處置失當，致受刑人蒙受重大
    不利益者而言（最高法院108年度臺抗字第770號刑事裁定意
    旨參照）。次按犯最重本刑為5年以下有期徒刑以下之刑之
    罪，而受6月以下有期徒刑或拘役之宣告者，得以1,000元、
    2,000元或3,000元折算1日，易科罰金。但易科罰金，難收
    矯正之效或難以維持法秩序者，不在此限；依前項規定得易
    科罰金而未聲請易科罰金者，得以提供社會勞動6小時折算1
    日，易服社會勞動。受6月以下有期徒刑或拘役之宣告，不
    符第1項易科罰金之規定者，得依前項折算規定，易服社會
    勞動。前2項之規定，因身心健康之關係，執行顯有困難者
    ，或易服社會勞動，難收矯正之效或難以維持法秩序者，不
    適用之，刑法第41條第1項至第4項分別定有明文。惟有期徒
    刑或拘役得易科罰金或易服社會勞動之案件，此項易刑處分
    之准許與否，係法律賦予檢察官指揮執行之裁量權限，倘未
    有逾越法律授權、專斷等濫用權力之情事者，自不得任意指
    摘為違法。上開易刑處分之否准，係法律賦予檢察官指揮執
    行時之裁量權限，執行檢察官自得考量受刑人之實際情況，
    是否有難收矯正之效或難以維持法秩序，以作為其裁量是否
    准予易科罰金或易服社會勞動之憑據，非謂一經判決宣告易
    科罰金及易服勞役之折算標準，執行檢察官即應為易科罰金
    或易服社會勞動之易刑處分。又所謂「難收矯正之效」及「
    難以維持法秩序」，乃立法者賦與執行檢察官得依具體個案
    ，考量犯罪特性、情節及受刑人個人特殊事由，審酌應否准
    予易刑處分之裁量權，檢察官就此項裁量權之行使，僅於發
    生裁量瑕疵之情況，法院始有介入審查之必要，倘檢察官之
    執行指揮，其程序上已給予受刑人就其個人特殊事由陳述意
    見之機會（包括在檢察官未傳喚受刑人，或已傳喚受刑人但
    受刑人尚未到案前，受刑人先行提出易科罰金聲請等情形）
    ，實體上並已就包含受刑人所陳述關於其個人特殊事由在內
    之刑法第41條第1項但書或第4項所指情形予以衡酌考量，則
    難認其裁量權之行使有何違法或不當可言。易言之，執行檢
    察官就受刑人是否確因易科罰金或易服社會勞動，而有難收
    矯正之效，或難以維持法秩序之情事，有裁量判斷之權限，
    法院僅得審查檢察官裁量時其判斷之程序有無違背法令、事
    實認定有無錯誤、其審認之事實與刑法第41條第1項但書、
    第4項之裁量要件有無合理關連、有無逾越或超過法律規定
    之範圍等問題，原則上不宜自行代替檢察官判斷受刑人有無
    上開情事。倘執行檢察官經綜合評價、衡酌後，仍認受刑人
    有上開不適宜為易刑處分之情形，而為否准受刑人易科罰金
    或易服社會勞動之執行命令，則屬執行檢察官裁量權之合法
    行使範圍，自不得任意指為違法或不當（最高法院110年度
    台抗字第1188號、106年度台抗字第1034號刑事裁定意旨參
    照）。　
三、經查，受刑人因業務侵占案件，經本院以108年度易字第326
    1號判決判處有期徒刑6月，併科罰金6萬元，經提起上訴後
    ，由臺灣高等法院臺中分院以110年度上易字第1028號審理
    ，嗣後撤回上訴而告確定等情，有上開判決書、臺灣高等法
    院被告前案紀錄附卷可稽。其後，上開案件經移送臺中地檢
    署執行，受刑人到案後向臺中地檢署檢察官聲請易服社會勞
    動，執行檢察官審核後則以「受刑人長期侵吞工會會員勞健
    保費用，金額高達349萬餘元，惡性非輕，犯後迄今未與被
    害人和解，分文未償而毫無悔意，不發監難收矯正之效，亦
    無以維持法秩序，不准易服社會勞動」為由，否准受刑人易
    服社會勞動之聲請，並於執行書記官詢問受刑人時，當庭提
    示並告以檢察官否准易服社會勞動之意旨等節，業經本院調
    閱臺灣臺中地方檢察署111年度執字第1848號卷、111年度執
    聲他字卷第636號卷核閱無訛。
四、又聲請人固以上開理由，就檢察官前揭執行之指揮聲明異議
    ，惟執行檢察官以受刑人所侵佔之數額甚鉅，且迄今未與被
    害人和解，亦未賠償被害人為由，而認為受刑人具有不執行
    所宣告之刑，將難收矯正之效或難以維持法秩序之事由，乃
    係依其專業判斷，而為如此認定，從而不准受刑人易服社會
    勞動，並為使受刑人就其犯行付出代價以達懲治教化及遏止
    再犯之法規範目的所作成之決定，所為之裁量與准否易刑處
    分之要件亦具有合理之關連性，而屬針對個案所為「合於法
    律授權目的範圍之合義務性裁量」，與比例原則、平等原則
    、不當聯結禁止原則均無違；執行檢察官審酌判斷時所依據
    之事實復無違誤，亦無濫用判斷權限、裁量怠惰或其他違法
    瑕疵情事，自應予以尊重。
五、綜上所述，本件就異議人聲明異議所執理由，尚無法認定檢
    察官所為執行之指揮有何違法或不當之處；此外，亦未見檢
    察官有何逾越法律授權、恣意專斷或將與事件無關之因素考
    慮在內等濫用權力之情事，揆諸前揭說明，堪認異議人聲明
    異議為無理由，應予駁回。
六、依刑事訴訟法第486條，裁定如主文。　　　　　　　　　
中　　華　　民　　國　　111 　年　　3 　　月　　28　　日
                  刑事第四庭    法  官  魏威至
以上正本證明與原本無異。
如不服本裁定，應於收受送達後5日內向本院提出抗告狀。（應
附繕本）
                                書記官  林鈺娟
中　　華　　民　　國　　111 　年　　3 　　月　　28　　日